臺灣士林地方法院刑事判決　　　　　　　 93年度易字第622號
公　訴　人　臺灣士林地方法院檢察署檢察官
被　　　告　甲○○
上列被告因侵占遺失物案件，經檢察官聲請簡易判決處刑（93年
度偵字第3284號），本院士林簡易庭認不宜以簡易判決處刑，移
由本院改依通常程序審理並判決如下：
    主  文
甲○○意圖為自己不法之所有，而侵占遺失物，處罰金參仟元，
如易服勞役以參佰元折算壹日，緩刑貳年。
    事  實
一、甲○○於民國93年1 月26日上午8 時許，在臺北市士林區○○○路○ 段社子街口自營之「清粥小菜」店內，拾獲乙○○
    所遺失之皮包一個，竟意圖為自己不法之所有，將皮包置於
    店裡櫃子內，予以侵占入己。嗣乙○○發覺皮包遺失後，即
    返回上址尋找，與丙○○共同在甲○○店裡櫃子內，發現乙○○遺失之皮包一只（約值新臺幣四千元）。
二、案經臺北市政府警察局士林分局報請臺灣士林地方法院檢察
    署檢察官聲請簡易判決處刑。
    理  由
一、訊據被告甲○○雖供承於前揭時、地拾得一只皮包之事實不
    諱，惟矢口否認有何侵占犯行，辯稱：伊當日從三重補貨回
    來，在收拾東西時發現桌上之皮包，有告訴隔壁老闆丙○○
    伊撿到一個皮包，如有人來找，就找伊拿，伊有打開看，裡
    面是空的，之後就將皮包放在櫃子裡，並無侵占之意思云云
    。然查：(一)前揭皮包，係被害人乙○○於93年1 月26日上午
    7 時許，在臺北市○○○路○ 段社子街口丙○○自營之香菇
    肉粥店吃早餐時，因店內客滿，乙○○就坐在隔壁甲○○店
    內，用完餐後，忘記將皮包帶走，經返回尋找，嗣乙○○與
    丙○○共同在被告店裡之櫃子內尋獲皮包等情，業據被害人
    乙○○於警詢時、偵查中指述綦詳（見偵查卷第7 、23至
    24、34頁），及於94年2 月24本院審理時證述明確（見當日
    審判筆錄第2 至6 頁），核與證人丙○○於警詢時、偵查中
    及本院審理時證述情節相符（見偵查卷第4 、20、36 頁 ，
    及93年11月24日本院審判筆錄第9 至10頁），並有現場照片
    四張及贓物照片二張附卷可資佐證。(二)證人丙○○於偵查中
    證稱：「（被告有無告訴你說他撿到皮包？）我沒有聽到」
    等語（見偵查卷第36頁），及於93年11月24日本院審理時證
    稱：「（甲○○當天補貨回來有無跟你打招呼？）沒有」、
    「（甲○○補貨後，有無跟你交待何事？）只聽到他叫我一
    聲，但我很忙，沒有聽到他在說什麼」等語（見當日審判筆
    錄），且清粥店老闆丙○○在被害人乙○○返回找皮包時，
    該老闆亦稱要找找看有沒有人收起來，在他店內沒有找到，
    就到隔壁店，打開櫃子才找到皮包，準此，丙○○尚且經過
    一番搜尋過程，可知其並無被告有告知拾獲皮包保管之記憶
    ，足證被告並未將撿到皮包之事告知丙○○。(三)被告在非營
    業時間拾獲皮包，若無法自行交還失主，理應交由隔壁老闆
    丙○○交還失主或送交警局處理，但被告竟將所拾獲之皮包
    藏在自己店裡櫃子內，並逕自離開現場，有違常情。且參諸
    證人乙○○於94年2 月24日於本院審理時結證稱：「（從櫃
    子拿出來時，皮包放在櫃子的擺放情況如何？）老闆（指丙○○）從櫃子內翻了二、三下才找出來，至於他如何擺放我
    不清楚」等語，足見該只皮包係經被告妥適藏放，故被告具
    有不法所有之意圖無疑。(四)綜上所述，被告所辯，顯係屬卸
    責之詞，不足採信，本件事證明確，被告犯行堪以認定。
二、核被告所為，係犯刑法第337 條之侵占遺失物罪。爰審酌被
    告因貪圖小利，而侵占他人遺失之皮包，侵占財物價值非鉅
    ，且皮包業經被害人領回，及犯罪後飾詞否認犯行之態度等
    一切情狀，科處罰金三千元，並諭知易服勞役之折算標準。
    又被告前未曾受有期徒刑以上刑之宣告，因一時失慮，致犯
    本罪，經此刑之宣告後，當知所警惕，應無再犯之虞，本院
    認對其所宣告之刑，以暫不執行為適當，併予宣告緩刑二年
    ，以啟自新。
據上論斷，應依刑事訴訟法第452 條、第299 條第1 項前段，刑
法第337 條、第42條第2 項、第74條第1 款，罰金罰鍰提高標準
條例第1 條前段、第2 條，判決如主文。
本案經檢察官呂永魁到庭執行職務。
中　　華　　民　　國　　94　　年　　3 　　月　　18　　日
                  刑事第四庭審判長法  官  林  秀  鳳
                                  法  官  許  碧  惠
                                  法  官  周  明  鴻
以上正本證明與原本無異。
如不服本判決，應於判決送達後10日內，向本院提出上訴狀。
                                  書記官  楊  哲  偉
中　　華　　民　　國　　94　　年　　3 　　月　　22　　日
論罪之法條：
刑法第337 條 (侵占遺失物罪)
意圖為自己或第3 人不法之所有，而侵占遺失物、漂流物或其他
離本人所持有之物者，處五百元以下罰金。
